臺灣彰化地方法院刑事判決　　　　　　　 94年度訴字第704號
公　訴　人　臺灣彰化地方法院檢察署檢察官
被　　　告　甲○○　男　38歲.
　　　　　　　　　　身分證統一.
　　　　　　　　　　住彰化縣溪.
上列被告因偽造文書案件，經檢察官聲請簡易判決處刑（94年度
偵字第1382號）及移送併案審理（94年度偵字第1721號），本院
改依簡式審判程序判決如下：
    主  文
甲○○共同連續行使偽造私文書，足以生損害於公眾及他人，處
有期徒刑伍月，如易科罰金，以佰元折算壹日。緩刑年。
偽造之被看護人謝張秀娘「雇主申請聘僱家庭外籍監護工專用診
斷證明書」上「秀傳紀念醫院診斷書專用章」印文壹枚、「黃明
和診斷書專用」印文壹枚、「秀傳醫師潘昭雄」印文壹拾肆枚；
偽造之被看護人謝張秀娘「巴氏量表」上「秀傳醫師潘昭雄」印
文共壹拾壹枚；偽造之被看護人楊黃雪「雇主申請聘僱家庭外籍
監護工專用診斷證明書」上「秀傳紀念醫院診斷書專用章」印文
壹枚、「黃明和診斷書專用」印文壹枚、「秀傳醫師林裕晴」印
文壹拾壹枚；偽造之被看護人楊黃雪「巴氏量表」上「秀傳醫師
林裕晴」之印文共壹拾壹枚，均沒收。
    事  實
一、甲○○前因公共危險案件，經本院以90年度斗交簡字第99號
    判決判處拘役20日，如易科罰金以300元折算1日確定，於民
    國90年7 月27日易科罰金執行完畢（非受有期徒刑執行完畢
    ，不構成累犯）。詎仍不思悔改，緣甲○○係「勢均利得有
    限公司」中部分公司（下稱勢均利得公司）彰化區業務員，
    負責仲介他人向行政院勞工委員會（下稱勞委會）申請聘僱
    外籍家庭監護工之業務。明知不知情友人楊碧玉（另經檢察
    官為不起訴處分確定）之母楊黃雪，不知情客戶謝五男（另
    經檢察官為不起訴處分）之妻謝張秀娘，均不符合勞委會公
    告明定被看護人須經合格醫師診斷證明、罹患特定病症、依
    巴氏量表評分總分特定分數以下之標準，而無法申請外籍家
    庭監護工，竟與勢均利得公司業務助理鄧文凱（業經檢察官
    發布通緝在案）共同基於行使偽造私文書之概括犯意聯絡，
    而連續為後述犯罪行為：
（一）先於90年12月間代辦謝五男申請聘僱外籍家庭監護工案件
      時，為取得辦理申請案件所需之合格醫院診斷證明書、巴
      氏量表等資料，竟未實際帶領被看護人謝張秀娘至行政院
      衛生署評鑑合格之秀傳紀念醫院看診，反而由甲○○取得
      申請人謝五男之印章，及被看護人謝張秀娘之殘障手冊、
      戶籍謄本後，隨即交予鄧文凱收執，由鄧文凱於不詳時間
      、地點，在「雇主申請聘僱家庭外籍監護工專用診斷證明
      書」上，偽造「秀傳紀念醫院診斷書專用章」印文1 枚、
      「黃明和診斷書專用」（即秀傳紀念醫院院長）印文1 枚
      、「秀傳醫師潘昭雄」之印文14枚，並擅自於「病名」欄
      位內登載：「急性腎衰竭、糖尿病、腦中風」、於「醫師
      囑言：請詳述病情治療經過及預後」欄內登載：「患者因
      上述疾病，需長期洗腎，行動不便，日常生活需他人協助
      。」等不實事項，再接續於「巴氏量表」各評估項目及總
      分欄內偽造「秀傳醫師潘昭雄」之印文共11枚，並填載不
      實之評估內容及總分為25分等文字，用以偽造該醫院出具
      被看護人謝張秀娘之診斷證明書及偽造潘昭雄醫師開具之
      巴氏量表後，再交回甲○○於90年12月26日持以向勞委會
      申請聘僱家庭外籍監護工而行使之，足以生損害於秀傳紀
      念醫院、黃明和、潘昭雄之權益及勞委會對於申請外籍家
      庭監護工准駁之正確性。
（二）再於91年3月間代辦楊碧玉申請聘僱外籍家庭監護工案件
      時，為取得辦理申請案件所需之合格醫院診斷證明書、巴
      氏量表等資料，竟未實際帶領被看護人楊黃雪至行政院衛
      生署評鑑合格之秀傳紀念醫院看診，反而由甲○○取得申
      請人楊碧玉之國民身分證影本、印章，及被看護人楊黃雪
      之全民健康保險卡、戶口名簿後，隨即交予鄧文凱收執，
      由鄧文凱於不詳時間、地點，在「雇主申請聘僱家庭外籍
      監護工專用診斷證明書」上，偽造「秀傳紀念醫院診斷書
      專用章」印文1枚、「黃明和診斷書專用」印文1枚、「秀
      傳醫師林裕晴」之印文11枚，並擅自於「病名」欄位內登
      載：「高血壓、心臟病、骨質疏鬆症、退化性關節炎」、
      於「醫師囑言：請詳述病情治療經過及預後」欄內登載：
      「病人因患有上述病因，多處關節變形，行動不便，日常
      生活無法自理，需他人照顧。」等不實事項，再接續於「
      巴氏量表」各評估項目及總分欄內偽造「秀傳醫師林裕晴
      」之印文共11枚，並填載不實之評估內容及總分為30分等
      文字，用以偽造該醫院出具被看護人楊黃雪之診斷證明書
      及偽造林裕晴醫師開具之巴氏量表後，再交回甲○○於91
      年3 月26日持以向勞委會申請聘僱家庭外籍監護工而行使
      之，足以生損害於秀傳紀念醫院、黃明和、林裕晴之權益
      及勞委會對於申請外籍家庭監護工准駁之正確性。
    嗣經勞委會函請秀傳紀念醫院查詢上開診斷證明書之真偽，
    據該院覆稱被看護人謝張秀娘、楊黃雪檢附之上開診斷證明
    書均屬偽造，始查悉上情。
二、案經勞委會移請臺灣彰化地方法院檢察署檢察官偵查後，聲
    請簡易判決處刑及移送本院併案審理，由本院改依簡式審判
    程序審理。
    理  由
一、被告甲○○於準備程序中，先就上開犯罪事實為有罪之陳述
    ，且所犯係死刑、無期徒刑、最輕本刑為三年以上有期徒刑
    以外之罪，經本院合議庭依刑事訴訟法第273條之1第1 項之
    規定，裁定由法官一人獨任進行簡式審判程序，合先敘明。
二、上開犯罪事實，業據被告甲○○於本院審理時坦承不諱，並
    據證人楊碧玉、謝五男於警詢及偵查中證述屬實，復有雇主
    聘僱外籍勞工申請表、偽造之雇主申請聘僱家庭外籍監護工
    專用診斷證明書、巴氏量表各2 份、秀傳紀念醫院93年11月
    9日（93）明秀醫字第931577、931579號函2紙在卷可稽，足
    認被告自白與事實相符。又被告持上開不實之診斷證明書、
    巴氏量表等資料至勞委會申請聘僱家庭外籍監護工，顯足以
    生損害於被偽造名義人秀傳紀念醫院及該院院長黃明和、醫
    師潘昭雄、林裕晴之權益，及勞委會對於申請外籍家庭監護
    工准駁之正確性，殆無疑義。本案事證已臻明確，被告犯行
    至堪認定。
三、核被告甲○○先將急欲申請外籍監護工之申請人及被看護人
    資料交予鄧文凱，由鄧文凱負責偽造不實之診斷證明書及巴
    氏量表後，交回被告持向勞委會辦理聘僱家庭外籍監護工事
    宜，所為係犯刑法第216條、第210條之行使偽造私文書罪。
    其共同偽造印文於診斷證明書及巴氏量表上，並持該偽造之
    診斷證明書及巴氏量表向勞委會送件予以行使，該偽造印文
    為偽造私文書之階段行為，而被告偽造私文書之低度行為，
    應為其行使之高度行為所吸收，均不另論罪。至被告與鄧文
    凱就前揭偽造文書犯行，有犯意聯絡及行為分擔，均為共同
    正犯。又被告先後二次行使偽造私文書犯行，時間緊接，方
    法相同，觸犯構成要件相同之罪名，顯係基於概括犯意反覆
    為之，應依連續犯之規定論以一罪，並依法加重其刑。另被
    告於犯罪事實（一）所為之偽造文書犯行，雖未經檢察官詳
    載於起訴書內，然此因與其餘業經記明公訴意旨之犯罪事實
    （二）偽造文書犯行有連續犯之裁判上一罪關係，已如前述
    ，應為起訴效力所及，基於審判不可分原則，本院自應併予
    審理，附此敘明。爰審酌被告僅為便利他人申請外籍監護工
    ，不思所為業已損及我國勞工於境內勞動就業之權益，且其
    行使偽造診斷證明書及巴氏量表之行為，對於秀傳紀念醫院
    及相關醫療人員之權益亦生不利影響，所生危害尚非輕微；
    惟念及被告於本院審理時尚知坦承犯行，且一再表示悔悟之
    意，犯後態度非無足取，及被告犯罪手段、目的、具有高職
    畢業學歷之智識程度等一切情狀，量處如主文所示之刑，併
    諭知易科罰金之折算標準，以示懲儆。又被告前未曾受有期
    徒刑以上刑之宣告，有臺灣高等法院被告前案紀錄表、刑案
    資料查註紀錄表在卷可按，其因一時失慮致罹刑章，且於本
    院審理時已能坦承犯行，經此刑之宣告教訓，當能知所警惕
    ，信無再犯之虞，本院綜核各情，認主文所宣告之刑以暫不
    執行為適當，爰併予宣告緩刑3年，以啟自新。
四、偽造之被看護人謝張秀娘「雇主申請聘僱家庭外籍監護工專
    用診斷證明書」上「秀傳紀念醫院診斷書專用章」印文1 枚
    、「黃明和診斷書專用」印文1 枚、「秀傳醫師潘昭雄」印
    文14枚；偽造之被看護人謝張秀娘「巴氏量表」上「秀傳醫
    師潘昭雄」之印文共11枚；偽造之被看護人楊黃雪「雇主申
    請聘僱家庭外籍監護工專用診斷證明書」上「秀傳紀念醫院
    診斷書專用章」印文1枚、「黃明和診斷書專用」印文1枚、
    「秀傳醫師林裕晴」印文11枚；偽造之被看護人楊黃雪「巴
    氏量表」上「秀傳醫師林裕晴」之印文共11枚，均屬偽造之
    印文，皆應依刑法第219 條之規定宣告沒收。至偽造之上開
    診斷證明書、巴氏量表，雖係被告與共犯鄧文凱涉犯偽造文
    書罪行所用之物，惟上開文書既已於申請時送交勞委會留存
    ，自非屬被告及其共犯所有，亦非違禁物，本院自不得併予
    宣告沒收，附此敘明。
據上論斷，應依刑事訴訟法第452條、第273條之1 第1項、第299
條第1 項前段，刑法第28條、第56條、第216條、第210條、第41
條第1 項前段、第74條第1款、第219條，罰金罰鍰提高標準條例
第2條，判決如主文。
本案經檢察官郭緯中到庭執行職務。
中　　華　　民　　國　　94　　年　　6 　　月　　10　　日
                  臺灣彰化地方法院刑事第三庭
                            法  官  高文崇
以上正本證明與原本無異。
如不服本判決，應於判決送達後10日內向本院提出上訴狀 (須附
繕本 )。
告訴人或被害人對於判決如有不服具備理由請求檢察官上訴者，
其上訴期間之計算係以檢察官收受判決正本之日期為準。
中　　華　　民　　國　　94　　年　　6 　　月　　17　　日
                            書記官  謝志鑫
中華民國刑法第216條
(行使偽造變造或登載不實之文書罪)
行使第二百十條至第二百十五條之文書者，依偽造、變造文書或
登載不實
告訴人或被害人對於判決如有不服具備理由請求檢察官上訴者，
其上訴期間之計算係以檢察官收受判決正本之日期為準。中華民國刑法第210條
(偽造變造私文書罪)
偽造、變造私文書，足以生損害於公眾或他人者，處五年以下有
期徒刑。事項或
使登載不實事項之規定處斷。
